【裁判字號】    98,訴,122
【裁判日期】    990202
【裁判案由】    履行契約等
【裁判全文】
臺灣宜蘭地方法院民事判決               98年度訴字第122號
原      告  丁○○
訴訟代理人  吳發隆律師
被      告  湯之城建設有限公司
法定代理人  丙○○
訴訟代理人  李蒼棟律師
複  代理人  林育鴻律師
上列當事人間請求履行契約等事件，本院於中華民國99年1月 19
日言詞辯論終結，判決如下：
    主    文
原告之訴及假執行之聲請均駁回。
訴訟費用由原告負擔。
    事實及理由
壹、原告主張：
一、先位之訴：坐落於宜蘭縣礁溪鄉○○段第775 地號土地（以
    下簡稱：系爭土地）為原告所有，持分為 1/2。原告於民國
    93年10 月2日就系爭土地與訴外人乙○○簽訂合建契約書（
    以下簡稱：系爭契約），嗣後由被告概括承受訴外人乙○○
    依系爭契約所負之權利、義務。依系爭契約第1條第1項約定
    ，原告將系爭土地提供予被告興建房屋，並可分得按系爭土
    地面積120％之建物面積，並按所持有系爭土地面積每100坪
    多分得1 個固定停車位。經與被告結算後，原告應分得：車
    位面積32.96坪、建物面積385.14坪，合計418.1坪，嗣原告
    以實物分配2棟房屋即門牌號碼甲區8樓Ｄ1棟總面積59.76坪
    （主建物、附屬建物、公設共49.46坪+ 車位10.3坪）及Ｄ2
    棟總面積59.45坪（主建物、附屬建物、公設共49.15 坪+車
    位10.3坪），合計共119.21坪，故原告尚未分配之差額坪數
    為298.98坪（418.1坪-119.21坪），依系爭契約第1條第4項
    及第 13條規定，被告應以每坪新臺幣（下同）125,000元之
    價格保證收購原告分得之298.98坪，詎被告只願保證收購26
    5.93 坪，至於車位面積32.96坪則不願依約收購，爰依系爭
    契約第1條第4項及第13條規定，訴請被告給付412萬元（32.
    96坪×125,000 元）。另被告雖辯稱有保證收購之期間限制
    ，然此未明文於系爭契約中，且為原告所不知，應不可採等
    語。並先位聲明：1.被告應給付原告412 萬元及自96年1月6
    日起至清償日止，按週年利率5％ 計算之利息。2.願供擔保
    請准宣告假執行。
二、備位之訴：被告於計算保證價格收購之面積時，係以385.14
    坪扣除119.21坪計算。由於119.21坪中包括停車位面積20.6
    坪，如果119.21坪部分可以將停車位面積算入，則385.14坪
    部分應另外加計32.96 坪車位面積，如此一來，被告以保證
    價格收購之面積為298.89 坪（385.14+32.96-119.21），原
    告先位之訴即有理由。如果認為不應另行加計32.96 坪車位
    面積，則119.21坪中也不應將20.6坪之車位面積納入（10.3
    坪×2 個），否則計算標準不一，有失公允，是倘認先位之
    訴無理由，認不應另行加計32.96 坪車位面積，則119.21坪
    中也不應將20.6坪之車位面積納入，如此被告應保證收購之
    範圍為20.6 坪（即385.14-〔119.21-20.6〕-265.93），是
    被告應給付2,575,000元（20.6坪×125,000元）。又依原告
    所持有系爭土地之面積，原告應分得3.2 個停車位，扣除其
    中2個停車位屬於保證購買之範圍外，被告尚應給付所餘1.2
    個停車位予原告等語。並聲明：1.被告應給付原告2,575,00
    0元及自96年1月6日起至清償日止按週年利率5％計算之遲延
    利息。2.被告應將座落宜蘭縣礁溪鄉○○段731 地號土地地
    下一層建物停車位面積12.36坪（即1.2個停車位）之不動產
    所有權移轉登記予原告所有。3.就第1 項聲明願供擔保，請
    准宣告假執行。
貳、被告則以：原告應分得之3.2個（即32.96坪）車位面積，係
    被告依獎勵增設停車位規定增闢開挖地下停車位，因而額外
    贈與原告，並不屬於系爭契約第13條以保證價位承購之範圍
    ，此為兩造間之共識，因此兩造於商談保證價格承受之範圍
    時，均僅限於385.14坪部分，從未涉及額外贈與之3.2 個停
    車位（32.96坪即3. 2個×10.3坪）。系爭契約第1條第4 項
    雖載有「標的建築物面積均包含主建築物、附屬建築物、公
    共設施及停車位面積在內」，惟此記載僅係就何謂標的建築
    物面積加以定義，藉以表彰標的建築物面積包含公設比，並
    不具其他意義，不能以有上開記載而泛指所有停車位均屬被
    告應以保證價位承購之範圍。退步言，縱認額外贈與之 3.2
    個停車位亦屬原告應以保證價位承購之範圍，惟被告應以保
    證價位承購之期間應僅限於預售期間，即於取得建造執照至
    取得使用執照期間，倘非如此，豈非原告可於交屋後之任何
    時刻要求被告買回，顯不合理。本件建物先後於97 年6月25
    日及97 年7月30日取得使用執照，而原告並未在被告取得使
    用執照前要求被告承購，已逾預售期間，是被告除依系爭契
    約應給付原告3.2 個停車位外，無再以保證價位承購之義務
    等語，資為抗辯。並聲明：1.原告先、備位之訴均駁回。2.
    如受不利判決，願供擔保請准宣告免為假執行。
參、兩造不爭執之事實：原告前為系爭土地之所有權人，應有部
    分為1/2，嗣於93年10月2日與訴外人乙○○簽訂系爭契約，
    嗣後即由被告概括承受訴外人乙○○依系爭契約所負之權利
    、義務。系爭契約第1條第1項規定：「土地面臨12公尺道路
    者，甲方（即原告）分得按右列所有土地面積 120％之建物
    面積。並按所持有土地面積每100坪多分得1位固定停車位。
    」原告提供系爭土地之面積為320.9525 坪（2,122平方公尺
    ×1/2×0.3025坪），可分得建物面積385.14坪（即320.952
    5坪×120％）及3.2個固定停車位（共10.3坪×3.2個＝32.9
    6坪）。嗣扣除原告願以實物獲配之119.21坪（即甲區8樓Ｄ
    1 棟主建物、附屬建物、公設49.46坪+車位10.3坪+Ｄ2棟主
    建物、附屬建物、公設49.15坪+車位10.3坪），尚餘265.93
    坪及3.2個固定停車位（共10.3坪×3.2個＝32.96 坪），其
    中265.93坪部分，業經被告依系爭契約第13條規定，以每坪
    125,000元之價格收購，以上有被告95年4月27日湯字號第09
    50427001號函、系爭契約、應補契約條款、代收合建土地款
    給付契約書（卷第7-19、22-24頁）、被告96年2月13日湯（
    土）字號第00000000005-1 號函及地主自選房屋簽認單（卷
    第87、89頁）各乙份在卷可參，且為兩造所不爭執，堪信為
    真。
肆、得心證之理由：
一、先位之訴部分，爭點在於：被告依系爭契約第13條以每坪12
    5,000元價格保證收購之範圍是否包括原告獲配之3.2個停車
    位？茲說明本院見解如下：
（一）系爭契約第1條第1項規定：「土地面臨12公尺道路者，甲
      方（即原告）分得按右列所有土地面積 120％之建物面積
      。並按所持有土地面積每100坪多分得1位固定停車位。」
      參以同條第4 項規定：「標的建築物面積均包含主建築物
      、附屬建築物、公共設施及停車位面積在內，並以地政事
      務所保存登記面積為準。」是系爭契約第1條第1項前段所
      稱「120％ 之建物面積」應包括主建築物、附屬建築物、
      公共設施及停車位面積。又系爭契約第1條第1項前段所稱
      「120％ 之建物面積」既已包括停車位面積，卻又於系爭
      契約第1 條第1項後段另定「並按所持有土地面積每100坪
      多分得1 位固定停車位」，顯見系爭契約第1條第1項後段
      所稱「並按所持有土地面積每100坪多分得1位固定停車位
      」係獨立於前段所稱「建物」之外，另行給付予原告之部
      分，此觀諸系爭契約第1條第1項後段使用「並」、「多分
      得」等文字亦可證之，且參酌第1條第4項規定，此另行給
      付部分僅包括車位，不含主建築物、附屬建築物及公共設
      施。
（二）系爭契約第13條規定：「甲方（即原告）不得私自預售合
      建房屋，須在領得建造執照後，同時完成土地與房屋等值
      分配更換，才得辦理共同預售土地及房屋，並分別與買方
      訂定土地及建物買賣合約書。若甲方願將分得房屋預售乙
      方（即被告）時，乙方應無條件以每建坪 125,000元整之
      保證價位（含持份土地）向甲方承購，付款方式及條件與
      客戶相同。若甲方委由乙方共同銷售，其行銷、管理及稅
      賦費用按預售房地總價5％ 計算負擔，若甲方如有自助需
      要，有優先承購建物之權利，付款條件與客戶相同。」依
      此，被告以保證價位承購之範圍係原告分得之「房屋」，
      暫不論此處所稱之「房屋」是否應比照系爭契約第1條第4
      項「標的建築物面積」之定義，將停車位面積內入，至少
      就文義之理解上，「房屋」應包括主建築物，是單純之公
      共設施或停車位面積，而不含主建築物者，應非系爭契約
      第13條所稱之房屋。如上所述，系爭契約第1條第1項後段
      所稱「並按所持有土地面積每100坪多分得1位固定停車位
      」係獨立於同項前段所稱之「建物」，單純之停車位顯然
      非「房屋」之文義所能涵蓋，是原告依第1條第1項後段獲
      配之3.2個停車位應非系爭契約第13 條保證價格承受之範
      圍。
（三）另依原告與被告總經理甲○○於95 年12月5日、12月11日
      及12 月17日之書信（卷第34-36頁、第92頁），兩造均僅
      以385.14坪扣除119.21坪後所餘之265.93坪為保證價格承
      購之範圍，原告均無表示異議，復於96年1月5日與被告簽
      立代收合建土地給付契約書（卷第22-24 頁），約定被告
      應給付原告33,241,250元，此金額係以265.93坪乘以系爭
      契約第13條所定之125,000 元而來，且該代收合建土地給
      付契約書中亦未就3.2 個停車位部分作何保留爭議之記載
      ，亦可證兩造主觀認知上並未將3.2 個停車位部分納入被
      告以保證價格承買之範圍，是原告先位之訴部分，應為無
      理由。
二、備位之訴部分，爭點在於：被告以385.14坪扣除119.21坪計
    算以保證價格承購之範圍，是否與系爭契約相合？茲說明本
    院見解如下：
    依系爭契約第1條第1項前段規定，原告可獲配385.14坪建物
    面積；依系爭契約第1條第1項後段規定，原告可獲配3.2 個
    停車位，依上述說明，3.2 個停車位部分並非被告依系爭契
    約第13條以保證價格承受之範圍，是承購範圍自應以依系爭
    契約第1條第1項前段所獲之385.14坪為計算基礎。又參以系
    爭契約第1條第4項規定，系爭契約第1條第1項前段所稱「建
    物面積」包括主建築物、附屬建築物、公共設施及停車位面
    積，是385.14坪中已包括停車位面積，則被告於計算原告以
    實物保留部分之建物時，將20.6坪之停車位面積納入，並無
    標準不一致之情，原告備位聲明之主張有混淆依系爭契約第
    1條第1項前段與後段所取得停車位面積之嫌，主張尚無憑據
    ，亦應予駁回。
伍、綜上所述，原告先位之訴之主張與系爭契約第13條文義不合
    ，應不可採。又其備位之訴之主張將系爭契約第1條第1項後
    段之停車位與同項前段之停車位面積混為一談，容有誤會，
    亦無理由。又原告先、備位之訴均經駁回，其假執行之聲請
    亦失所附麗，應併予駁回。
陸、本件事證已臻明確，兩造其餘攻擊、防禦方法，核與判決結
    果不生影響，爰不逐一論列，附此敘明。
柒、訴訟費用負擔之依據：民事訴訟法第78條。
中    華    民    國     99     年    2    月    2    日
                  臺灣宜蘭地方法院民事庭
                          法  官  楊坤樵
正本與原本無異。
如不服本判決，應於判決送達後20日內提出上訴狀（須附繕本）
。
中    華    民    國    99    年    2     月    4     日
                          書記官  林慶生

司法院資訊處製作；財團法人民間司法改革基金會備份。
